臺灣高等法院刑事判決
110年度上訴字第3007號
上  訴  人  臺灣桃園地方檢察署檢察官
上  訴  人  
即  被  告  葉鴻輝


選任辯護人  陳志峯律師
            郭明翰律師 
上列上訴人因被告偽造文書等案件，不服臺灣桃園地方法院108
年度易字第1151號、109年度訴字第301號，中華民國110年5月14
日第一審判決（起訴案號：臺灣桃園地方檢察署107年度偵字第2
8110號、108年度偵字第4296號、第29282號），提起上訴，本院
判決如下：
    主  文
上訴駁回。
    事實及理由
一、審理範圍：
　　本案在刑事訴訟法第348條於110年6月18日修正施行後，於1
    10年9月28日繫屬本院，應適用修正後之現行刑事訴訟法第3
    48條規定判斷上訴範圍。原審判決後，檢察官僅就原審判決
    「參、無罪部分」提起上訴，不及於「貳、不另為無罪諭知
    部分」，而被告葉鴻輝就「壹、有罪部分」提起上訴，於本
    院準備程序時，就原審判決「犯罪事實」欄一即侵占告訴人
    徐麗麗遺失之皮夾部分坦承犯行並撤回上訴（本院卷第155
    頁），因此，本院僅就原審判決事實欄「二、㈠、㈡及三、㈠
    、㈡、㈢」部分審理，先予敘明。
二、經本院審理結果，認為第一審以上開審理範圍內對被告葉鴻
    輝為罪刑、沒收之宣告、無罪之諭知，除理由部分補充如下
    外，原審之認事用法、各罪之量刑、定執行刑之諭知與沒收
    之宣告，均無不當，應予維持，並引用第一審判決書記載之
    事實、證據及理由（如附件）。而基於精簡裁判之要求，即
    使法院論以累犯，無論有無加重其刑，判決主文均無庸為累
    犯之諭知（見原審判決第13至14頁累犯敘述段、第23至24頁
    附表一主文欄編號3至6），併予敘明。
三、當事人上訴意旨：
　㈠檢察官稱：對照林琮祐原審審理時之證述及鄧明烈偵查中之
    證述，堪認林琮祐投資款應為新臺幣50萬元。而依證人呂麗
    櫻、李鴻鉅於原審審理之證述，可見伯克開發有限公司籌備
    階段於民國106年8月以前，並無出資問題，被告卻於106年6
    月間，佯稱「已經準備成立伯克公司須要注資」，要求林琮
    祐交付50萬元投資款，復於同年9月5日提領林琮祐匯入公司
    籌備處帳戶之30萬元，顯見其要求交付投資款之始即有不法
    所有意圖。且縱認被告與林琮祐間有隱名合夥關係，然公司
    最後並未完成設立登記、運作，可認隱名合夥契約因而終止
    ，被告應依民法相關規定返還出資款，卻未為之，可見其自
    始即有不法所有意圖，致林琮祐陷於錯誤而交付財物，依法
    應論詐欺取財罪等語。
　㈡被告稱：就盜刷徐麗麗信用卡部分我認罪，也賠償徐麗麗3,0
    00元，請從輕量刑。另外就申領遺失物部分，我依程序簽領
    遺失物，並提出手鍊照片為證、贈錶之友人楊晨翊到庭作證
    ，且我是以自己名義申領遺失物，因此並無詐欺及偽造文書
    犯行等語。
四、經查：
　㈠原判決關於依檢察官提出之現有證據，何以尚不足以證明被
    告有檢察官所指之本案犯行，已詳敘其理由及依據（見原判
    決第16至21頁），核無違誤。檢察官上訴就證據取捨再事爭
    執，並無可採。　
　㈡就冒領原審判決附表三（以下簡稱附表三）編號1、2、3所示
    之遺失物部分補充理由：
　　被告雖辯稱：附表三編號1、2所示之物品都是我遺失，其中
    編號1之金手鍊是我購買，我配偶於原審所呈照片有誤，應
    以我提出者為主；編號2之手錶，是朋友楊晨翊贈送，當初
    掉在機場男廁，可能被人拿到候機室棄置；編號3之手錶，
    是我受友人徐德欽之姑姑徐麗麗委託申請發還，並非冒領等
    語。惟：
　　⒈依證人李祐豪於原審審理中證稱：前揭拾得物收據上並載
      有「ㄆ一ˊ ㄒ一ㄡ」（本院按：即貔貅）等字，是該遺失物
      品之重要特徵等語（109訴301卷二第129頁）。惟觀諸被
      告欲證明其申領之金手鍊，確實為其於網路購買後所遺失
      者，乃託其妻陳韻如於原審提出之照片數張（同上卷第22
      1至229頁），均無拍攝時間，致無從比對係案發前或案發
      後所拍攝。且細察陳韻如所提手鍊照片，實係4款不同樣
      式之金手鍊，其一以藍底為背景並於照片上繕打有「金聖
      公珠寶金行」字樣之手鍊照片（同上卷第221頁，下稱甲
      照片），係圓形扣環，分由似龍之獸類造型扣住，乃一項
      鍊而非手鍊。而另張紅黑色為底之金手鍊照片（同上卷第
      223、225頁，下稱乙照片），扣環則呈Ｓ形，首尾兩端為
      帶鬚龍首造型。其他由不詳人士穿戴僅攝手腕處之照片（
      同上卷第227頁，下稱丙照片），以及手插褲袋而手腕處
      戴有金手鍊之照片（同上卷第229頁，下稱丁照片），因
      均未見扣環，致無從判別扣住扣環首尾處之造型為何，但
      從鍊身雕刻紋路，亦可查悉與甲、乙乃屬不同手鍊，乙照
      片上之鍊身做工繁複，整條均以刻有龍麟之龍身編織成形
      ，則丙、丁照片上之金鍊相較之下，做工較簡單，數股編
      織之表表亦較光滑，是甲、乙、丙、丁所示，顯非同條手
      鍊，更與陳祐豪前所指證有「貔貅」造型之特徵不同。被
      告雖再於本院審理時辯稱其妻前呈之照片違誤，應以其於
      本院上訴時所檢附自網站下載之貔貅造型金手鍊相片為主
      （本院卷第251頁）。惟觀之該照片，不但有貔貅造型，
      首尾兩端並有明顯之龍首造型扣住Ｓ形扣環，亦與陳祐豪
      所述之特徵不符。而原審以此特徵不符為理由之一，駁回
      被告前開辯詞後，被告嗣上訴本院審理時始行提出，顯見
      屬事後刻意尋訪相類似之手鍊造型以實其說，委無可採。
　　⒉被告另請陳韻如提出沛納海（Panerai）廠牌手錶照片數張
      （109訴301卷二第201至215頁），以證明乃其遺失者，惟
      該等照片同樣無拍攝時間，無從認定確係被告受贈時所取
      得之手錶，況察陳韻如所提照片中，錶面除有大時鐘外，
      近9時之刻度旁並有小時鐘，設有金色指針1根（同上卷第
      201至204頁上方照片、第209頁上方照片、第213頁上方照
      片），另一照片上之小時鐘指針，軸心處是黑色（同上卷
      第205頁下方照片、第211頁下方照片），尚有一含3根指
      針之小時鐘（同上卷第209頁下方照片、第211頁上方照片
      ），更有能從錶面直接看到內部機械結構、外環雋刻英文
      廠牌名稱造型之手錶（同上卷第215頁），顯見陳韻如所
      提出者，非屬單一，而係同廠牌4種不同款式之手錶照片
      ，對照航警局提出遺失手錶之公告之照片（同上卷第21頁
      ），手錶造型及錶帶鑲嵌顏色與方式均與前開照片所示不
      同，被告執此證明，實難憑信。被告雖再聲請傳喚證人楊
      晨翊到庭證述曾贈錶予被告一情，惟楊晨翊證稱：其雖與
      被告認識，但不記得有無買過沛納海手錶，也忘記有無送
      過被告手錶等語（本院卷第232至233頁），是尚難據以認
      定被告所指申領如附表三編號2所示之手錶，即楊晨翊所
      贈，況被告於警詢時即供稱該錶屬Ａ貨，係仿品，其早丟
      棄到新北市泰山區某處停車場等語明確（108偵29828卷第
      14頁），亦與楊晨翊證述其若贈友人以錶，一定送正品一
      節不符（本院卷第238頁）。此部分仍無從作為有利於被
      告之認定。
　　⒊被告就領取如附表三編號3物品部分，於本院準備程序時曾
      辯稱：我的確有到航警局領取遺失物3次，但那些東西確
      實是我的，不能依照警員自己的想法，就認為那些東西不
      是我的等語（本院卷第138頁）；復於本院審判程序時陳
      稱：是徐德欽姑姑那邊，他叫我過去拿，我是受他委託過
      去，但過去的時候，還沒有辦理好，警員就直接把我扣留
      等語（本院卷第394頁）。是其就該物所有權之主張前後
      不一，已難憑信。況徐麗麗自警詢、偵訊至原審及本院審
      理時，始終否認認識被告、徐德欽，更無委託任何人以其
      名義前往遺失物處理中心申領物品，皮夾遺失後，沒有尋
      回身分證及機車駕照等語明確（108偵29282卷第18、151
      至152頁；109訴301卷二第147至150、245至246頁；本院
      卷第343頁），證人徐德欽亦於原審審理時否認有被告所
      指，將委託書交給被告，委託被告代徐麗麗辦理申領遺失
      物，以及領得後交給徐德欽之事（109訴301卷二第209至2
      10頁）。被告猶辯稱是徐麗麗委託其代領附表三編號3之
      手錶云云，顯屬無稽。參以被告侵占徐麗麗遺失之皮夾後
      ，僅返還其內之玉山銀行信用卡、必勝客集點卡icash動
      物星球卡各1張，有徐麗麗於108年1月5日簽收之贓物認領
      保管單可證（108偵4296卷第15頁），並未包含徐麗麗同
      時置於該皮夾內之國民身分證及機車駕照，迄108年3月13
      日被告與徐麗麗因盜刷信用卡案件前往臺灣桃園地方檢察
      署應訊時，被告已與徐麗麗見到面均未將上開證件返還，
      卻能於108年10月9日持徐麗麗之上開證件前往辦理遺失物
      品發還手續，被告顯然是利用侵占徐麗麗遺失物之機留用
      該等證件，以遂行其行使偽造之徐麗麗委託書、向遺失物
      處理中心詐取如附表三編號3所示手錶之犯行甚明。被告
      辯稱上開身分證及機車駕照是徐麗麗委託其代領時再予交
      付云云，實無足採。
　㈢原審量刑妥適：
　　  按刑罰之量定，為法院之職權，倘法院已審酌刑法第57條
      各款所列情狀，而所量定之刑並未逾越法定刑範圍，亦無
      顯然失當情形，自不得任意指為違法。查原判決就被告犯
      行，已敘明審酌其正值青壯，竟不思以正當途徑獲取財物
      ，將徐麗麗遺失之皮夾及其內之信用卡、國民身分證、機
      車駕照等物侵占入己後，盜刷徐麗麗之信用卡，且該犯行
      為警查獲，仍未省悟交還國民身分證、駕照，又以己名義
      、偽造徐麗麗名義之委託書並持上述證件向遺失物處理中
      心冒領他人遺失物，所為均值非難，且其犯後自警詢迄原
      審均否認犯行、未與徐麗麗達成和解，賠償所受損失；復
      考量被告詐得財物之價值、犯罪手段及動機，兼衡其自陳
      教育程度、家庭經濟狀況小康等一切情狀，說明量刑依據
      ，本院並參酌被告於本院審理時雖就盜刷徐麗麗信用卡部
      分坦承犯行，且賠償徐麗麗3,000元，然相較其犯罪手段
      及所生危害，實屬甚微，參酌該罪之法定本刑為得處5年
      以下有期徒刑、拘役或科或併科50萬元以下罰金之罪，原
      判決僅量處被告有期徒刑4月，已屬低度量刑，是認原審
      刑罰裁量權之行使，既未逾越法定刑範圍，亦無濫用權限
      、顯然失當情形，堪稱妥適，檢察官上訴指摘原審量刑過
      輕，為無理由，亦應予駁回。
　㈣就原審判決附表一編號2沒收部分之補充說明：
　　被告於原審判決附表二編號1所示之時間、地點，盜刷徐麗
    麗之玉山銀行信用卡，取得總價為2,255元商品部分，尚未
    就該部分款項，賠償被害人玉山銀行，因此就該部分，仍應
    如原審宣告之內容執行沒收，併此敘明。
五、綜上所述，檢察官及被告上訴意旨所陳各節，並無可採，其
    等執此分別指摘原審量刑過輕或認事用法不當，均無理由，
    應予駁回。
據上論斷，應依刑事訴訟法第368條、第373條，判決如主文。
本案經檢察官葉益發、彭師佑提起公訴，檢察官簡志祥提起上訴
，檢察官侯千姬到庭執行職務。
中　　華　　民　　國　　111 　年　　6 　　月　　29　　日
                  刑事第十三庭  審判長法　官  洪于智
                                      法　官  黃惠敏
                                      法　官  黃玉婷
以上正本證明與原本無異。
詐欺取財罪部分不得上訴。
其餘部分，如不服本判決，應於收受送達後20日內向本院提出上
訴書狀，其未敘述上訴之理由者並得於提起上訴後20日內向本院
補提理由書（均須按他造當事人之人數附繕本）「切勿逕送上級
法院」。
                                      書記官  傅國軒
中　　華　　民　　國　　111 　年　　6 　　月　　30　　日
附錄：本案論罪科刑法條全文
中華民國刑法第339條
（普通詐欺罪）
意圖為自己或第三人不法之所有，以詐術使人將本人或第三人之
物交付者，處 5 年以下有期徒刑、拘役或科或併科 50 萬元以
下罰金。
以前項方法得財產上不法之利益或使第三人得之者，亦同。
前二項之未遂犯罰之。
中華民國刑法第216條
（行使偽造變造或登載不實之文書罪）
行使第 210 條至第 215 條之文書者，依偽造、變造文書或登載
不實事項或使登載不實事項之規定處斷。
中華民國刑法第210條
（偽造變造私文書罪）
偽造、變造私文書，足以生損害於公眾或他人者，處 5 年以下
有期徒刑。